【裁判字號】    90,易,268
【裁判日期】    900823
【裁判案由】    妨害公務
【裁判全文】
臺灣臺北地方法院刑事判決                            九十年度易字第二六八號
    公  訴  人  臺灣臺北地方法院檢察署檢察官
    被      告  甲○○
右列被告因妨害公務案件，經檢察官提起公訴（八十九年度偵字第一０六九九號），
本院判決如左：
    主  文
甲○○連續於公務員依法執行職務時當場侮辱，累犯，處拘役肆拾日，如易科罰金以
參佰元折算壹日；又對於公務員依法執行職務時，施強暴，累犯，處拘役參拾日，如
易科罰金以參佰元折算壹日。應執行拘役陸拾日，如易科罰金以參佰元折算壹日。
    事  實
一、甲○○曾因賭博案件，經本院以八十六年度易字第六五一三號判處有期徒刑四月
    ，如易科罰金以三百元折算一日，嗣經臺灣高等法院以八十七年度上易字第三０
    一號判決駁回上訴確定，於民國八十七年四月二十四日易科罰金執行完畢（構成
    累犯）。復於八十八年五月間因妨害公務等案件，經本院於八十九年一月十三日
    以八十八年度易字第一八九二號判處應執行有期徒刑五月，如易科罰金以三百元
    折算一日，再經臺灣高等法院於八十九年五月一日以八十九年度上易字第七五０
    號判決駁回上訴確定，於八十九年六月十三日易科罰金執行完畢（不構成累犯，
    甲○○如後述之犯罪事實原由公訴人移送併於該案審理，惟經認無連續犯之裁判
    上一罪關係而退回公訴人另行起訴）。甲○○因罹有慢性精神分裂病，自七十五
    年間發病迄今，有思考形式障礙，自我照顧能力與工作能力下降，人格敗壞，判
    斷力、現實感差，衝動控制力差等症狀，目前仍在接受治療中，其為後述行為時
    係精神耗弱之人。其於八十八年十月五日上午十一時三十分許，騎乘車牌號碼Ｇ
    ＬＷ─八五七號之重型機車行經台北市○○區○○路二段、南海路口時，因未戴
    安全帽及闖紅燈，為臺北市政府警察局萬華分局青年路派出所警員丁○○、丙○○攔檢，欲取締告發時，詎甲○○明知警員丁○○、丙○○警員係依法執行交通
    違規取締職務之公務員，竟基於概括之犯意，當場對警員丁○○及丙○○辱罵「
    幹你娘」（台語）等語，並乘隙逃逸。後於同日上午十一時四十分許，甲○○騎
    乘上開機車行經台北市○○區○○路、國興街口時，適丁○○警員及丙○○警員
    在該處執行路檢勤務，甲○○基於前揭侮辱公務員之概括犯意，當場對丁○○警
    員及丙○○警員辱罵「幹你娘」（台語）等語，而於公務員依法執行職務時，當
    場侮辱。且於警員丁○○等二人上前制止，欲將其帶回派出所查詢時，另基於妨
    害公務之犯意，對於警員丁○○及丙○○拉扯並出手扭打，而對於公務員依法執
    行職務時，施強暴脅迫，致丁○○受有右臂皮下瘀血、右肘擦傷、右手背擦傷、
    右前臂瘀血、右膝瘀血之傷害；丙○○則受有左手小指擦傷、左手食指瘀血、左
    手背瘀血、左肘瘀血、左前臂瘀血、右前臂瘀血、右腕瘀血、右膝擦傷之傷害，
    並將員警穿著之制服撕破（傷害及毀損部分，未據告訴），迨支援之其他員警到
    場，始合力將甲○○制伏，並於事後將其轉介至台北市立療養院治療。
二、案經台北市政府警察局萬華分局報請臺灣台北地方法院檢察署檢察官偵查起訴。
    理  由
一、訊據被告甲○○坦承於前揭時、地與執勤之員警發生拉扯，惟否認有侮辱及毆打
    警員之犯行，辯稱：伊於攔檢當時，未曾口出穢言辱罵執勤之員警，且於員警開
    罰單時，表示要開就快開，想騎車離去，惟員警欲上手拷將其帶回派出所時，始
    出手與之發生拉扯云云。然查，右揭犯罪事實，業據執行勤務之員警丁○○、丙○○二人於偵查中指述綦詳，核與證人即當時在場目擊之民眾郭德根於警訊時證
    述情節相符，並有員警報告書一份、診斷書二紙、照片六紙及舉發違反道路交通
    管理事件通知單二份在卷可資佐證，是被告所辯，顯係卸責之詞，不足採信，其
    犯行堪以認定。
二、核被告於警員依法執行職務時當場侮辱，所為係犯刑法第一百四十條第一項之侮
    辱公務員罪；另於警員將其帶回警所處理時，對警員拉扯施強暴，係犯同法第一
    百三十五條第一項之妨害公務罪。其先後二次侮辱犯行，時間緊接，犯罪構成要
    件相同之罪，顯係基於概括犯意為之，應依連續犯之規定論以一罪，並依法加重
    其刑。又被告有如事實欄所載之前科及有期徒刑執行完畢之情形，有臺灣高等法
    院檢察署刑案紀錄簡覆表一份在卷可稽，其於五年內再犯本件有期徒刑以上之罪
    為累犯，均各依刑法第四十七條規定加重其刑，侮辱公務員罪部分並遞加重其刑
    。再查被告罹有慢性精神分裂病，自七十五年間發病迄今，有思考形式障礙，自
    我照顧能力與工作能力下降，人格敗壞，判斷力、現實感差，衝動控制力差等症
    狀，目前仍在接受治療中，有台北市立療養院九十年五月三十日北市療成字第０
    六０四九五００號函附之精神鑑定報告書在卷可參，足見被告在為本件犯罪行為
    時對外界之知覺、認識及領會能力較之一般正常人有顯然之減退，屬精神耗弱之
    人，均應依刑法第十九條第二項規定減輕其刑，並依法先加後減之。被告所犯前
    開二罪，犯意各別，行為互殊，應予分論併罰。爰審酌被告於八十八年五月間因
    交通違規被取締並觸法被起訴，對警察懷有敵意，且因罹有慢性精神分裂病致判
    斷力、現實感及衝動控制能力差而於前案審理中再為本件犯行，及其犯罪之手段
    、所生危害、犯罪後迄今近二年，並未再為任何相類犯行，於審理中之態度尚佳
    ，且與本案時接事同之前案（本院八十八年度易字第一八九二號、臺灣高等法院
    八十九年度上易字第七五０號）已執行完畢，被告應知所警惕，無再科以重刑之
    必要等一切情狀，各量處如主文所示之刑及諭知易科罰金之折算標準，並定其應
    執行刑及易科罰金之折算標準。又查被告行為後，刑法第四十一條已於九十年一
    月四日修正，同年月十日經總統公布，同年月十二日生效施行之，修正後之刑法
    第四十一條規定：「犯最重本刑為五年以下有期徒刑以下之刑之罪，而受六個月
    以下有期徒刑或拘役之宣告，因身體、教育、職業、家庭之關係或其他正當事由
    ，執行顯有困難者，得以一元以上三元以下折算一日，易科罰金。但確因不執行
    所宣告之刑，難收矯正之效，或難以維持法秩序者，不在此限。」「併合處罰之
    數罪，均有前項情形，其應執行之刑逾六月者，亦同」；該規定與修正前刑法第
    四十一條規定：「犯最重本刑為三年以下有期徒刑以下之刑之罪，而受六個月以
    下有期徒刑或拘役之宣告，因身體、教育、職業或家庭之關係，執行顯有困難者
    ，得以一元以上三元以下折算一日，易科罰金。」比較，被告所犯前開二罪，其
    法定刑均為三年以下有期徒刑以下之刑之罪，原得易科罰金，惟該法條既修正如
    上，仍屬法律變更，依刑法第二條第一項前段之規定，應適用修正後之規定，附
    此敘明。末查，被告於本案審理中經本院函請台北市立療養院鑑定，並於九十年
    三月二十八日接受精神鑑定，惟被告於鑑定後因出現破壞、攻擊行為，於同年四
    月一日由家人送至該院急診，至同年七月十一日出院，目前仍在追蹤治療，有前
    揭鑑定書一份、電話紀錄二份及被告所提之台北市立療養院診斷證明書一份在卷
    可按，其於本院第二次開庭時之精神狀態亦較之前開庭時為差，本院認被告不宜
    再受禁戒及外界之刺激，且被告之母親乙○○○於本院審理時亦表示可加以照顧
    ，並會帶被告就醫，請勿另行監護，以免被告病情惡化等語，故本院不另為被告
    應於刑之執行完畢後令入相當處所施以監護之諭知，併此敘明。
據上論斷，應依刑事訴訟法第二百九十九條第一項前段，刑法第二條第一項前段、第
五十六條、第一百四十條第一項、第一百三十五條第一項、第四十七條、第十九條第
二項、修正後刑法第四十一條第一項、刑法第五十一條第六款，罰金罰鍰提高標準條
例第一條前段、第二條判決如主文。
本案經檢察官張熙懷到庭執行職務
中      華      民國      九十      年      八      月    二十三  日
                                      臺灣臺北地方法院刑事第五庭
                                          法  官   廖  紋  妤
右正本證明與原本無異。
如不服本判決，應於判決送達後十日內向本院提出上訴狀(應抄附繕本)。告訴人
或被害人如對於本判決不服者，應具備理由請求檢察官上訴，其上訴期間之計算
係以檢察官收受判決正本之日期為準。
                                          書記官    黃  瓊  玉
中      華      民      國      九十      年    八    月  二十三    日
附本案論罪科刑依據之法條：
刑法第一百三十五條第一項
對於公務員依法執行職務時，施強暴脅迫者，處三年以下有期徒刑、拘役或三百元以
下罰金。
意圖使公務員執行一定之職務或妨害其依法執行一定之職務或使公務員辭職而施強暴
脅迫者亦同。
犯前二項之罪，因而致公務員於死者，處無期徒刑或七年以上有期徒刑；致重傷者，
處三年以上、十年以下有期徒刑。
刑法第一百四十條第一項
於公務員依法執行職務時當場侮辱或對於其依法執行之職務公然侮辱者，處六月以下
有期徒刑、拘役或一百元以下罰金。
對於公署公然侮辱者亦同。


司法院資訊處製作；財團法人民間司法改革基金會備份。
